臺灣臺北地方法院刑事判決　　　　　　100年度交易字第129號
公　訴　人　臺灣臺北地方法院檢察署檢察官
被　　　告　柳凱元
上列被告因過失傷害案件，經檢察官聲請逕以簡易判決處刑（99
年度偵字第21838 號），本院認不宜逕以簡易判決處刑，改適用
通常程序審理，判決如下：
    主  文
柳凱元因過失傷害人，處有期徒刑參月，如易科罰金，以新台幣
貳仟元折算壹日。
    事  實
一、柳凱元於民國99年5月1日上午7時25分許，駕駛車號5436-YM
    號自用小客車，沿北宜公路由臺北往宜蘭方向行駛，行經臺
    北縣坪林鄉（嗣改制為新北市坪林區○○○○路47公里處，
    適林柏劭駕駛車號LR-19 號大型重型機車沿北宜公路由宜蘭
    往臺北方向行駛亦行經該處，柳凱元本應注意汽車在未劃設
    慢車道之雙向二車道行駛時，在劃有分向限制線之路段，不
    得駛入來車之車道內，且依當時為天候晴、日間自然光線、
    柏油路面乾燥、無缺陷、無障礙物、視距良好等情，並無不
    能注意之情事，詎柳凱元竟疏未注意及此，竟貿然駛入對向
    來車即林柏劭駕駛該大型重型機車之車道內，其駕駛該自用
    小客車左前端撞及林柏劭所駕駛該大型重型機車前端，致林
    柏劭當場人、車倒地，因而受有胸壁挫傷之傷害。柳凱元於
    肇事後，在有偵查犯罪職權之公務員知悉其犯行前，即當場
    向前來處理車禍事宜之警員承認其為肇事者，而自首並接受
    裁判。
二、案經被害人林柏劭訴由臺北縣政府警察局（嗣改制為新北市
    政府警察局）新店分局報告臺灣臺北地方法院檢察署檢察官
    偵查後，聲請逕以簡易判決處刑，本院認不宜逕以簡易判決
    處刑，改適用通常程序審理。
    理  由
一、訊據被告柳凱元固坦承其於前揭時、地，駕駛該自用小客車
    之左前端與告訴人林柏劭所駕駛該大型重型機車之前端發生
    撞擊，致告訴人當場人、車倒地之事實，惟矢口否認有何過
    失傷害犯行，辯稱：伊當時駕車並未跨越分向限制線，倘其
    駕車果已跨越分向限制線，伊所駕駛該自用小客車之撞擊點
    應在車頭正中央而非左側等語。
二、經查：
  (一)被告於前揭時、地，駕駛該自用小客車之左前端與告訴人所
    駕駛該大型重型機車之前端發生撞擊，致告訴人當場人、車
    倒地之事實，業據被告自承無訛，核與證人即告訴人於本院
    審理時之證述情節相符，並有道路交通事故現場圖、交通事
    故談話紀錄表、補充資料表、道路交通事故調查報告表(一)、
    (二)及現場照片等資料在卷可按，堪信屬實。
  (二)質之證人即告訴人於本院審理時結證稱當時伊是右彎道，出
    彎之後就看見被告駕車逆向，被告也是要進入彎道，應該是
    要截彎取直，其自用小客車之車身有百分之70、80已經跨越
    伊的車道等語。另證人即本件據報前往現場處理車禍事故之
    警員周廣恩於本院審理時證稱伊到場後有察看，可以確定撞
    擊點在現場碎片前面，大概就在現場刮地痕附近，就是在告
    訴人行車方向之車道上，現場所留液體污漬是在機車附近，
    是肇事剛留下的，不會是之前的等語。再參酌卷附道路交通
    事故現場圖及現場彩色照片等資料，可知被告所駕駛該自用
    小客車與告訴人所駕駛該大型重型機車發生撞擊後，其自用
    小客車之撞擊碎片、告訴人倒地滑行之刮地痕、甩尾水痕及
    其機車靜止位置，均在北宜公路由宜蘭往臺北即告訴人行車
    方向之車道內。益證被告駕駛該自用小客車與告訴人所駕駛
    該大型重型機車之撞擊位置，應在告訴人行車方向之車道內
    無疑，自可據此推知被告於發生本件交通事故前，確已駕駛
    該自用小客車駛入來車之車道內甚明。按汽車在未劃設慢車
    道之雙向二車道行駛時，在劃有分向限制線之路段，不得駛
    入來車之車道內，道路交通安全規則第97條第1項第2款定有
    明文。被告為領有適當駕照之人，對此規定自難諉為不知，
    且依本件車禍發生當時為天候晴、日間自然光線、柏油路面
    乾燥、無缺陷、無障礙物、視距良好等情，並無不能注意之
    情事，此有上開交通事故調查紀錄錄表可參，被告竟疏未注
    意及此，竟貿然駛入對向來車之車道內，其駕駛該自用小客
    車左前端撞及告訴人所駕駛該大型重型機車前端，是被告駕
    駛有過失甚明，復經檢察官送請鑑定本件車禍之肇事因素結
    果，亦同此認定，有臺灣省臺北區車輛行車事故鑑定委員會
    99年11月19日北縣鑑字第991454號鑑定意見書1 紙在卷可佐
    。從而，被告辯稱伊無過失等語，委不足採。
  (三)告訴人因上述車禍，因而受有胸壁挫傷等情，有告訴人提出
    之99年5月1日慈濟醫院台北分院診斷證明書1 紙在卷可稽，
    故告訴人所受傷害與被告之過失行為間，具有相當之因果關
    係，應堪認定。
  (四)綜上所述，本件事證明確，被告犯行洵堪認定，應依法論科
    。
三、核被告所為，係犯刑法第284條第1項前段之過失傷害罪。又
    被告於肇事後，在有偵查犯罪職權之公務員知悉前，即當場
    向前來處理車禍事宜之警員表明其為肇事者而自首並接受裁
    判，有臺北市政府警察局交通事故肇事人自首情形紀錄表1
    紙在卷可資佐憑，應依刑法第62條前段之規定減輕其刑。爰
    審酌被告未曾受有期徒刑以上刑之宣告，有臺灣高等法院被
    告前案紀錄表在卷可按，其素行尚佳，惟其犯後由飾詞否認
    有跨越分向限制線之過失，再參酌被告之過失情節非輕、智
    識程度、告訴人所受之傷勢及被告尚未與告訴人達成和解等
    一切情狀，量處如主文所示之刑，並諭知易科罰金之折算標
    準。
據上論斷，應依刑事訴訟法第452條、第299條第1 項前段，刑法
第284條第1項前段、第62條前段、第41條第1 項前段，刑法施行
法第1條之1，判決如主文。
本案經檢察官黃碧玉到庭執行職務
中    華    民    國   100    年    4     月    1     日
                  交通法庭   法  官  彭慶文
上正本證明與原本無異。
如不服本判決應於收受送達後10日內向本院提出上訴書狀，並應
敘述具體理由；其未敘述上訴理由者，應於上訴期間屆滿後20日
內向本院補提理由書（均須按他造當事人之人數附繕本）「切勿
逕送上級法院」。告訴人或被害人如對於本判決不服者，應具備
理由請求檢察官上訴，其上訴期間之計算係以檢察官收受判決正
本之日期為準。
                             書記官  許婉如
中    華    民    國   100    年    4     月    1     日
附錄法條：刑法第284條
中華民國刑法第284條
（過失傷害罪）
因過失傷害人者，處 6 月以下有期徒刑、拘役或 5 百元以下罰
金，致重傷者，處 1 年以下有期徒刑、拘役或 5 百元以下罰金
。
從事業務之人，因業務上之過失傷害人者，處 1 年以下有期徒
刑、拘役或 1 千元以下罰金，致重傷者，處 3 年以下有期徒刑
、拘役或 2 千元以下罰金。